【裁判字號】    91,訴,1213
【裁判日期】    920417
【裁判案由】    商標異議
【裁判全文】
臺北高等行政法院判決                            九十一年度訴字第一二一三號
                              .
    原      告  畢卡索國際開發有限公司
    代  表  人  甲○○董事）.
    被      告  經濟部智慧財產局
    代  表  人  蔡練生（局長）
    訴訟代理人  丙○○
    參  加  人  畢加索國際企業股份有限公司
    代  表  人  乙○○董事長.
    訴訟代理人  丁○○
右當事人間因商標異議事件，原告不服經濟部中華民國九十一年一月三十日經訴字第
○九一○六一○二二二○號訴願決定，提起行政訴訟，經本院裁定命參加人獨立參加
訴訟，本院判決如左：
    主  文
原告之訴駁回。
訴訟費用由原告負擔。
    事  實
一、事實概要：
    參加人於民國八十七年四月三十日以「藝術臉譜圖」商標，指定使用於當時商標
    法施行細則第四十九條所定商品及服務分類表第十九類之合板、壁板、地板、欄
    杆、扶手、門框、窗框、門架、門扇、鷹架等商品，向被告前身即中央標準局（
    八十八年一月二十六日改制為經濟部智慧財產局）申請註冊，經審查准列為審定
    第九四○三九四號商標（下稱系爭商標），嗣原告以該商標有違註冊時商標法第
    三十七條第五款、第六款及第十二款之規定，對之提出異議，經被告審查為異議
    不成立之處分，原告不服，提起訴願，經遭決定駁回，遂向本院提起行政訴訟。
二、兩造聲明：
  (一)原告聲明（原告未於言詞辯論期日到場，聲明陳述依其起訴狀所為而記載）：
    1.訴願決定及原處分均撤銷。
    2.系爭第九四０三九四號「藝術臉譜圖」商標之審定應予撤銷。
    3.訴訟費用由被告負擔。
  (二)被告聲明：
    1.駁回原告之訴。
    2.訴訟費用由原告負擔。
  (三)參加人聲明：
    1.駁回原告之訴。
    2.訴訟費用由原告負擔。
三、兩造之爭點：參加人之審定第九四０三九四號「藝術臉譜圖」商標，是否有妨害
    公共秩序或善良風俗、有使公眾誤認誤信其商品之性質、品質或產地之虞或相同
    或近似於他人同一商品或類似商品之註冊商標，而構成商標法第三十七條第五、
    六及十二款規定之違反？
  (一)原告主張之理由：
    1.被告及原訴願決定機關所為認定之主要理由，完全拘束於商標法條文中有「圖
      樣」二字，倘若僅重視商標「圖樣本體」而不及於「行為」則有違背商標法之
      立法本旨。按商標法之制定除旨在保障商標專用權及消費者利益外，亦以促進
      工商企業之正常發展為目的，此乃商標法第一條所明示。準此，苟將商標法第
      三十七條第五款，依表面字義解釋為限於「商標圖樣違反公共秩序善良風俗」
      ，然商標圖樣本體縱使有違反公共秩序或善良風俗，究與保障商標專用權及消
      費者利益無涉，更不足以妨害工商企業之正常發展，若依此解釋，則某人以一
      不雅圖片作為商標使用，若准予註冊為商標即將有妨害工商企業之正常發展，
      或對他人商標專用權及消費者利益造成損害，可見此項解釋根本不通，與商標
      法之立法意旨違背，並非妥適，自不待言。
    2.商標法經修正後增列第三十七條第十四款，依該款規定，其重點在於違反之「
      行為」，而非在於「圖樣」本體。
    3.或謂商標法就違反著作權之行為已有商標法第三十一條第一項第四款之規定，
      遇有侵害他人著作權之商標申請登記，即可依該條款處理，殊無依商標法第三
      十七條第五款規定撤銷之必要。惟查，商標法第三十一條第一項第四款係規定
      「商標註冊後：：商標侵害他人著作權：：經判決確定者」而言，而非就「申
      請註冊之商標侵害他人著作權」所為之規定；就此以觀，該款規定無非在遷就
      於該商標已為註冊登記取得商標專用權之事實，而基於二者均屬既得之權利，
      其法律位階相等，故使之必待侵害著作權之行為判決確定，始得加以撤銷之特
      別規定，並非謂著作權遭受侵害必待商標註冊，且經判決確定，始得加以撤銷
      ；蓋如此殊有違著作權保護之道，抑且與上述所陳有關於商標法立法目的之貫
      徹為有未洽。因此，商標申請人以侵害他人著作權之方式為商標註冊之申請，
      既屬有妨害公共秩序或善良風俗，自不得拘泥於條文表面之字義或拘執已有商
      標法第三十一條第一項第四款規定，而置商標法立法之目的於不顧，故本款之
      規定應認為在於申請人之行為本身，是否妨害公共秩序善良風俗，始符立法者
      之本意。經濟部六十三年四月二十二日六十三年度訴字第一○一九五號訴願決
      定，認定以他人商品之標章，搶先申請註冊之行為為妨礙公序良俗，則同理將
      他人有著作權之著作據為己有，並申請註冊商標，顯有違反社會之妥當性，屬
      於不道德行為，亦應認定為有妨害公序良俗。
    4.按著作權或享有著作財產權之人得行使其權利，重製其權利於任何商品之上，
      畫家畢卡索生前雖僅有畫作之創作，並無合板、壁板、地板、扶手、門框、門
      扇、雕花門、旋轉門等商品，惟享有著作權之後人仍可重製其著作權於任何商
      品之上，當然包括上述商品在內，參加人侵害著作權，擅自以該簽名式作為商
      標使用於前述產品之上，顯然有使消費者誤認該等商品係畫家畢卡索後人所生
      產，或其與畢卡索有關，致發生混淆誤信之虞，況且系爭商標，另以畫家畢卡
      索之簽名式併列於「藝術臉譜圖」之側，自有使人誤認系爭商標之「臉譜」圖
      樣為畫家畢卡索所繪，使一般消費者誤認系爭商標所表彰之商品與藝術大師畢
      卡索有關，使公眾對其商品之性質、品質或產地發生誤信誤認之虞，要難謂無
      欺罔公眾之意圖，則系爭商標自有違反商標法第三十七條第六款之規定。
    5.查系爭「藝術臉譜圖」商標，其商標圖樣係由臉譜圖形與草寫外文二部分組成
      ，左右併列，不分主從，是該草寫外文部分屬於該商標之重要部分，而此草寫
      部分與畫家畢卡索（Picasso  Pablo）之簽名式幾近相同，此項認定相同之事
      證，亦經最高行政法院八十五年度判字一四八○號及八十五年度判字第二四四
      五號判決所確認，故系爭商標中外文部分與畫家畢卡索簽名式類似之事實，堪
      可認定。按畢卡索之畫作舉世著名，亦為舉世熟知之名人，其英文名字為「Pi
      casso」。 中文譯名為「畢卡索」，則系爭商標與據以異議商標在外觀或觀念
      均屬相近似，而商標在讀音、外觀或觀念有一近似者即屬近似商標，為商標近
      似審查基準所明定，基此足以證明系爭商標與據以異議商標屬近似商標無疑，
      則系爭商標自有違反商標法第三十七條第十二款之規定，足堪認定。
    6.復查「藝術臉譜圖」商標圖樣上之斜體字形之外文，最高行政法院八十五年度
      判字第二四四五號判決確認與畫家畢卡索〈PICASSO PABLO 0000-0000〉 於一
      九一七年及一九三八年之簽名式相同，最高行政法院八十五年度判字第一四八
      ○號判決意旨亦認定：「無論草寫外文或印刷體外文，一般消費者均能認定二
      者均指畢卡索〈PICASSO〉 而言。則系爭「藝術臉譜圖」商標圖樣上之斜體字
      外文，縱係「特殊圖案化設計」，惟既是畫家畢卡索之簽名式而畫家畢卡索名
      字之外文 「picasso」，即屬與據以異議註冊第七二一八○九號、第七二二五
      一八（起訴書誤載為註冊第七○三二二六號、第八七七一八二號，茲以異議申
      請書所載據以異議之註冊案號記載）之「畢卡索Picasso」商標圖樣之外文「
      Picasso」 ，二者為「同一性」。復查畫家畢卡索之簽名式為一般社會大眾所
      熟知，縱其「外觀上字母無法辨識」，應亦無礙一般消費大眾所認知其為畫家
      畢卡索之姓名，況且參加人實際使用宣傳時亦均以「畢卡索商品系列」自我標
      榜，則其讀音即已呼之欲出，允無有所謂「讀音上亦無法唱呼」之情事，是二
      商標為觀念近似應無疑義。而被告既舉中台異字第八八○五四八號等商標異議
      審定案為據，豈有不知之理？乃被告故意予以忽視，而以「特殊圖案化設計」
      、「外觀上字母無法辨識」、「讀音上亦無法唱呼」云云，資為本件異議不成
      立之審定理由，則其審定實有違「誠信原則」，抑且有前後矛盾之處，難謂為
      持平之論。
    7.另按原訴願決定機關以被告業於案情雷同之另案，進行市場調查，其結果無致
      消費者產生混淆誤認之虞，非屬構成近似之商標云云，並以該市調結果為維持
      原處分之重要理由，其認定有重大違誤。按證據必須合法有效始得引為證據方
      法，如果該證據顯然有違法或重大瑕疵者，則不得作為行政處分或裁判之基礎
      ，最高行政法院七十二年度判字第一六七五五號判決意旨：「本院認為此項調
      查結果，既攸關雙方當事人之權益至深且鉅，則從事調查之作業過程，理應備
      有縝密周詳之內部記錄，以供事後覆核並信實，被告機關甚至對此項問卷之發
      送收回俱未經通常登記收發程序，其可信性難謂全無瑕疵，且尚有將應作廢不
      計之答卷併入有效卷數情形，於剔除後所餘有效之正反兩面答卷應各為二十八
      份，兩者適為相等而並無多數與少數之區別，是此項調查證據之結果尚未悉符
      經驗法則，該中台評字第七一一二二號評定書所為申請不成立之評定難謂無違
      而非僅屬適當與否之問題」。另行政院公平交易委員會解釋「處理當事人所提
      供市場調查之評估要項」函中，亦謂「市場調查報告中若附有受調查者之基本
      資料將可增加市場調查之可信度；基本資料審定包括受調查者姓名、聯絡電話
      、住址以及年齡」。
    8.被告所引之市場調查資料，經原告於另案閱卷發現有重大違法或瑕疵，在一千
      一百份市場問卷調查表中，有高達四百二十四份未留下電話或地址以供查核其
      真實性，按一般市場調查之法則，無法提供可查核之問卷。問卷調查表，受訪
      者簽名欄中，很明顯的係由同一人代為簽名且未留下電話者，雖證人張錦玟、
      余賢東、江小燕等三人，在本院八十九年訴字第一五六四號庭訊所作之證詞中
      謂受訪者皆不願留下電話，因此予以空白。惟比照其他調查員之調查卷中仍有
      留下電話可供覆核，其證詞有違經驗法則。至於簽名相同之疑問，不能以同一
      組為由而以搪塞。就問卷調查表中所載留有姓名及電話者，經原告按圖索驥以
      電話就北部地區加以查核者，發現確有此人僅佔百分之二十三，如此問卷之結
      果，顯然有重大瑕疵。末查依被告市場調查所得之結果，既有百分之二十、百
      分之二十三、百分之二十一之消費者會對兩商標發生聯想，則既有達五分之一
      以上之消費者會對兩商標產生混淆誤認，何以仍認為兩商標非屬近似之理由何
      在，被告未予說明，亦有處分未備理由之違法。
  (二)被告主張之理由：
    1.商標圖樣有「妨害公共秩序或善良風俗者」，不得申請註冊，固為商標法第三
      十七條第五款所明定。所謂「妨害公共秩序或善良風俗者」係指商標圖樣本身
      有妨害國家社會一般利益或社會一般道德觀念者而言。查系爭商標圖樣係由一
      抽象之臉譜圖及已圖案化設計之草寫外文所聯合組成，依一般社會通念與經驗
      以觀，其圖樣本身並無妨害國家社會一般利益或社會一般道德觀念、公序良俗
      之情事，況原告復未針對系爭商標圖樣本身如何妨害公共秩序或善良風俗等情
      事提出具體事證，從而系爭商標之申請註冊，自難謂有前揭法條規定之適用。
      至於原告前開指摘之事由，並非以系爭商標圖樣本體而論，非本款所得審究，
      尚不得執為有利於該款主張之論據，併予指明。
    2.商標圖樣有「使公眾誤認誤信其商品之性質、品質或產地之虞者」，不得申請
      註冊，固為商標法第三十七條第六款所明定。所謂有使公眾誤認誤信其商品之
      性質、品質或產地之虞，係指商標圖樣本身有使人誤信其所表彰之商品性質、
      品質或產地而言，其規定旨在維護公平競爭秩序，並避免一般消費者對標示該
      圖樣之商品性質、品質、產地等發生混淆誤認之虞。查系爭商標圖樣之標示，
      與所指定使用之合板、壁板、地板、欄杆、扶手、門框等商品本身之性質、品
      質或產地之概念無關；況查原告所主張為藝術大師畢卡索於其畫作上所為之外
      文簽名式已隨畫作之展示、流傳，應也為世人所熟知，而系爭商標則指定使用
      於合板、壁板、地板、欄杆、扶手、門框等商品，二者並不相同，客觀上尚難
      謂有使人誤認其所表彰之商品與藝術大師畢卡索有關，應無產生誤認誤信之虞
      者可言，從而系爭商標之申請註冊，自無前揭法條規定之適用。
    3.商標圖樣「相同或近似於他人同一商品或類似商品之註冊商標者」，不得申請
      註冊，固為商標法第三十七條第十二款所明定。惟判斷兩商標圖樣近似與否，
      以具有普通知識經驗之購買人，於購買時施以普通所用之注意，有無混同誤認
      之虞判斷之，復為同法施行細則第十五條第一項所明定。商標在外觀、觀念或
      讀音上有一近似者，始為近似之商標。系爭商標圖樣係由一抽象之臉譜圖及已
      圖案化設計之草寫外文所組成，而原告據以異議之註冊第七二一八０九、七二
      二五一八號「畢卡索PICASSO」商標圖樣則由中文「畢卡索」及外文「PICASSO
      」所構成，前者外文已為特殊圖案化設計，不但外觀上字母無法辨識外，讀音
      上亦無法唱呼，而後者外文 「PICASSO」則為單純清晰易見且極易唱呼之大寫
      印刷字體，整體觀之，二者外觀構圖意匠、設計態樣及觀念上，均予一般消費
      者印象截然不同，讀音上亦有明顯之差異，況二者復分別有「臉譜圖」及中文
      「畢卡索」足資區別，異時異地隔離觀察，客觀上，尚難謂有使一般商品購買
      人將兩者聯想或誤認係表彰同一商品來源而生混同誤認誤購之虞，應非屬近似
      之商標，經被告於案情雷同之另案，遵照最高行政法院八十五年判字第一四八
      ○號及第一六九六號判決意旨及行政院再訴願決定書意旨，就兩造商標圖樣是
      否構成近似乙節，進行市場調查，其結果並已顯示二者應無致消費者產生混淆
      誤認之虞，應非屬構成近似之商標在案，此有被告中台異字第八八○五四八、
      八八○五五三、八八○五五四、八八○五九六、八八○五九四及八八○五九五
      號等件商標異議審定書附卷可稽。從而系爭商標圖樣之申請註冊，自無前揭法
      條規定之適用。
    4.查被告於另案之調查方式係考量商標之註冊未必有使用之事實及將來商標使用
      於商品之態樣甚多之情形，乃採與消費者面對面就商標圖樣以隔離觀察之問答
      方式進行，是所得之結果應具有相當之正確性。又依市場調查結果顯示，既有
      百分之八十受訪者在不同場所購買東西時，不會對兩商標產生聯想，及百分之
      七十九受訪者在同一場所看到兩商標之商品不會認係同一公司產品，則被告參
      考調查所得數據，以大多數受訪者依據兩商標之外觀設計及觀念判斷，既不致
      產生混淆誤認，足認兩商標圖樣分別使用於商品上時，應無使一般消費者產生
      混淆誤認之虞，非屬近似之商標，亦無不妥。況被告事前多次邀集兩造當事人
      會商，徵得同意後，始為市場調查之進行，原告實難因調查所得結果不利於己
      ，即謂該市場調查方式及結果係屬違法，併予敘明。
  (三)參加人主張之理由：
    答辯理由同被告主張。
    理  由
甲、程序方面：
一、本件原告經受合法通知，無正當理由，未於言詞辯論期日到場，核無行政訴訟法
    第二百十八條準用民事訴訟法第三百八十六條各款所列情形，爰依被告之聲請由
    其一造辯論而為判決，合先敘明。
二、原告起訴時，被告代表人為陳明邦，嗣於九十一年九月九日變更為蔡練生，茲據
    被告新任代表人具狀聲明承受訴訟，核無不合，應予准許，合先明。
乙、實體方面：
一、參加人於八十七年四月三十日以「藝術臉譜圖」商標，指定使用於當時商標法施
    行細則第四十九條所定商品及服務分類表第十九類之合板、壁板、地板、欄杆、
    扶手、門框、窗框、門架、門扇、鷹架等商品，向被告申請註冊，經審查准列為
    審定第九四○三九四號商標，嗣原告以該商標有違註冊時商標法第三十七條第五
    款、第六款及第十二款之規定，對之提出異議，經被告審查為異議不成立之處分
    ，原告不服，提起訴願，經遭決定駁回之事實，有異議申請書、被告九十年十一
    月二十六日（九○）智商○三九○字第九○○○九五八○○號發文之中台異字第
    九○○六一九號異議審定書及經濟部九十一年一月三十日經訴字第○九一○六一
    ○二二二○號訴願決定書在卷可憑，堪信為真實。本件之爭點在於參加人之審定
    第九四○三九四號「藝術臉譜圖」商標，是否有妨害公共秩序或善良風俗、有使
    公眾誤認誤信其商品之性質、品質或產地之虞或相同或近似於他人同一商品或類
    似商品之註冊商標，而構成商標法第三十七條第五、六及十二款規定之違反？
二、按商標圖樣有「妨害公共秩序或善良風俗者」，不得申請註冊，為系爭商標異議
    審定時商標法第三十七條第五款所明定。所謂「妨害公共秩序或善良風俗者」，
    係指商標圖樣本身所表彰之意義或標誌效果有妨害攸關國家社會一般利益之公共
    秩序或社會一般道德觀念所認定善良風俗者而言，如以不堪入目的文字或猥褻圖
    形作為商標圖樣者，即為適例。至於系爭商標圖樣有無侵害他人著作權，核屬著
    作權等相關法規規範範疇或另案得否申請撤銷問題，尚非該款所稱之妨害公共秩
    序或善良風俗。
三、次按商標圖樣有「使公眾誤認誤信其商品性質、品質或產地之虞者」，不得申請
    註冊，為系爭商標異議審定時商標法第三十七條第六款所明定。所謂使公眾誤認
    誤信其商品性質、品質或產地之虞，係指商標圖樣本身有使人誤信其所表彰之商
    品性質、品質或產地而言，若其圖樣本身僅在暗示消費者有關商品之高貴性，或
    使消費者將商品與某一特定人物產生聯想，只要該人物並非該商標指定使用商品
    之設計者、生產者或創作者、改良者，原則上均與上開條款之規定無涉（例如以
    明星之姓名做某一洗髮精商品之商標圖樣，消費者應不致誤會該洗髮精商品之產
    製與明星有關。然若未得同意，使用特定人之姓名為商標圖樣文字，可能侵犯他
    人之姓名權，則應另循民事訴訟之途徑解決）。
四、系爭審定第九四○三九四號「藝術臉譜圖」商標圖樣（如附圖一），乃一抽象臉
    譜圖形與簽名體外文所組成，核其圖樣表彰之意函與標誌效果，僅係一抽象仕女
    圖像，與一簽名體外文，並未見任何有害公共秩序或違背善良風俗之情狀，已如
    前述。況原告復未針對系爭商標圖樣本身如何妨害公共秩序或善良風俗等情事提
    出具體事證，徒以系爭商標有侵害他人之著作權，即認定為有妨害公序良俗，自
    非可取。從而，系爭商標難謂有妨害國家社會之一般利益及社會之一般道德觀念
    ，自無異議審定時商標法第三十七條第五款規定之適用。至於系爭商標圖樣是否
    以畢卡索名畫及簽名作為商標圖樣而涉及侵害著作權情事，要屬另一問題，尚非
    該款所得論究，況簽名本身並非文學、科學、藝術或其他學術範圍之創作，無著
    作權可言，充其量僅係證明著作之方法，不受著作權之保護。故原告所稱模仿他
    人簽名，構成著作權之侵犯乙節，亦非有據。
五、本件參加人之系爭商標圖樣雖易使消費者以為其商品與近代西班牙之藝術大師畢
    卡索有關，然畢卡索係世界知名畫家，其畫作甚多，並非每一畫作均為國人所熟
    知，且衡酌系爭商標所表彰之商品復為商標法施行細則第四十九條所定商品及服
    務分類表第十九類之合板、壁板、地板、欄杆、扶手、門框、窗框、門架、門扇
    、鷹架等商品，與畢卡索知名畫作，性質相距甚遠，依社會上一般通念，消費者
    應不致誤會參加人之商品性質、品質或產地與畢卡索本人有關。況且畢卡索家族
    並無產銷上開商品或經營該行業知名於我國境內者，自難謂國內消費者極易對系
    爭商標圖樣聯想係畢卡索後人所生產製造或銷售者進而對該等商品之性質、品質
    或產地產生誤信誤購之虞，故本件亦無異議審定時商標法第三十七條第六款規定
    之適用。
六、商標圖樣相同或近似於他人同一商品或類似商品之註冊商標者，不得申請註冊，
    固為本件商標異議審定時商標法第三十七條第十二款所明定。惟其適用應以兩造
    商標圖樣構成相同或近似外，亦應以系爭商標申請註冊當時，該他人之商標已註
    冊為前提要件。而判斷兩商標近似與否，應本客觀事實，依具有普通知識經驗之
    購買人，於購買時施以普通所用之注意，有無引致混同誤認之虞以為斷。又商標
    在外觀、觀念或讀音方面有一近似者，始為近似之商標。查系爭「藝術臉譜圖」
    商標圖樣係由一抽象之臉譜圖形及一已圖案化設計草寫外文聯合組成，而據以異
    議之註冊第七二二五一八號及第七二一八０九號「畢卡索 PICASSO」商標圖樣（
    如附圖二）則均係由中文畢卡索與外文 PICASSO之聯合式組成，系爭商標圖樣上
    之草寫外文已為特殊圖案化設計，不但外觀上字母無法完全辨識，讀音亦無法唱
    呼，而據以異議之註冊第七二二五一八、第七二一八０九號商標之商標圖樣之外
    文PICASSO 為大寫印刷字體，清晰可辨，極易唱呼，二者無論外觀構圖意匠、設
    計態樣及觀念上，均予一般消費者印象截然不同，讀音亦迥異。且系爭商標與據
    以異議商標各有臉譜圖形及中文畢卡索足資區別，異時異地隔離觀察，客觀上尚
    難謂有使一般商品購買人將二者聯想或誤認係表彰同一商品來源，而產生混同誤
    認誤購之虞，應非屬近似之商標。又判斷商標是否構成近似，應以該商標圖樣為
    準。原告以系爭商標圖樣之外文近似他人之簽名式，為具體字母 PICASSO，而以
    之與據以異議之商標比較，已脫離系爭商標圖樣本身，且未能證明一般消費者已
    能認識該外文即為藝術家PICASSO PABLO之PICASSO簽名式，原告所訴核不足採。
    又被告就系爭商標上之草寫外文與據以異議之註冊第七二一八○九號商標上之外
    文是否構成近似，業於案情雷同之另案，依照最高行政法院八十五年度判字第一
    四八０號、一六九六號判決意旨，進行市場調查，其結果顯示二者應無致消費者
    產生混淆誤認之虞，非屬構成近似商標。原告雖仍質疑被告所引之市場調查資料
    ，經原告於另案閱卷發現有重大違法或瑕疵等情。但查，此部分之事實，除被告
    說明其於另案之調查方式係考量商標之註冊未必有使用之事實及將來商標使用於
    商品之態樣甚多之情形，乃採與消費者面對面就商標圖樣以隔離觀察之問答方式
    進行，是所得之結果應具有相當之正確性。又依市場調查結果顯示，既有百分之
    八十受訪者在不同場所購買東西時，不會對兩商標產生聯想，及百分之七十九受
    訪者在同一場所看到兩商標之商品不會認係同一公司產品，則被告參考調查所得
    數據，以大多數受訪者依據兩商標之外觀設計及觀念判斷，既不致產生混淆誤認
    ，足認兩商標圖樣分別使用於商品上時，應無使一般消費者產生混淆誤認之虞，
    非屬近似之商標等情外。縱不考慮上述市場調查之資料，系爭案與據以異議之商
    標圖樣構圖迥然有別，客觀上尚無使一般商品購買人將二者聯想或誤認係表彰同
    一商品來源，而產生混同誤認誤購之虞，非屬近似之商標，本院認定之理由亦已
    如前述。綜上所述，被告所為「異議不成立」之處分，並無違誤，訴願決定予以
    維持，亦屬妥適，原告主張前詞，訴請撤銷訴願決定及原處分，並命被告為系爭
    第九四０三九四號「藝術臉譜圖」聯合商標之審定應予撤銷之處分，均無理由，
    應予駁回。
據上論結，本件原告之訴為無理由，爰依行政訴訟法第九十八條第三項前段、第二百
十八條，民事訴訟法第三百八十五條第一項前段，判決如主文。
中      華      民      國    九十二    年      四      月     十七     日
                        臺 北 高 等 行 政 法 院   第 三 庭
                                           審 判 長 法  官  姜素娥
                                                    法  官  林文舟
                                                    法  官  陳國成
右為正本係照原本作成。
如不服本判決，應於送達後二十日內，向本院提出上訴狀並表明上訴理由，如於本判
決宣示後送達前提起上訴者，應於判決送達後二十日內補提上訴理由書（須按他造人
數附繕本）。
中      華      民      國    九十二    年      四      月     十八     日
                                                    書記官  王英傑


司法院資訊處製作；財團法人民間司法改革基金會備份。
